臺灣高等法院高雄分院刑事判決　　　　　　　　　　九十一年度交上訴字第六八號
　　上　訴　人
　　即　被　告　乙○○
　　選任辯護人　柳聰賢
右上訴人因公共危險案件，不服臺灣高雄地方法院九十一年度交訴字第九０號中華民
國九十一年五月三十一日第一審判決（起訴案號：臺灣高雄地方法院檢察署九十一年
度調偵字第二七號），提起上訴，本院判決如左：
      主  文
上訴駁回。
      事  實
一、乙○○於民國九十年八月二十八日下午六時十五分許，駕駛車牌號碼Ｅ８─四一
    九五號自小客車，沿高雄縣仁武鄉○○路由西向東方向行駛，至該路與仁和街交
    岔路口遇紅燈暫停，其後於綠燈起步時，本應注意車前狀況，隨時採取必要之安
    全措施，且依當時狀況又無不能注意之情形，竟貿然加速行駛，而疏未注意周崇
    安駕駛車牌號碼Ｅ３—八七一七號自小貨車沿水管路由東向西亦至該路口欲左轉
    仁和街，乙○○駕駛之自小客車乃撞及周崇安之自小貨車右後方車身，致周崇安
    駕駛之自小貨車車尾向左前方拖行六．四公尺後，周崇安之自小貨車左後方再撞
    及因紅燈暫停在仁和街南向北車道上由甲○○所駕駛附載其子黃詠智之車牌號碼
    ＯＫＦ—五六三號重型機車，造成甲○○及黃詠智人車倒地，甲○○因而受有頭
    部外傷、大腦、腦幹、小腦出血等傷害，黃詠智則受有頭皮裂傷之傷害（過失傷
    害部分業據撤回告訴，經檢察官為不起訴處分）。詎乙○○肇事後，竟未停車察
    看，逕行駕車離開現場。嗣因乙○○之自小客車前方車牌卡在周崇安之自小貨車
    右後車輪間，始為警循線查獲。
二、案經甲○○之夫丙○○訴由高雄縣警察局仁武分局報請臺灣高雄地方法院檢察署
    檢察官偵查起訴。
      理  由
一、訊據上訴人即被告乙○○（下稱被告）矢口否認有肇事致人受傷而逃逸之犯行，
    辯稱其駕車與周崇安之車發生擦撞後，見周崇安車仍向前行駛，亦未見有人受傷
    ，而當時天色已晚，地點偏僻，惟恐自己單獨一人發生事端，故決定返家請家人
    陪同報警，並不知肇事致人受傷，亦未故意逃逸等語。
二、經查：
    (一)被告於右揭時地駕車撞及周崇安之自小貨車右後方車身，致周崇安駕駛之自小
      貨車車尾向左前方拖行六．四公尺後，周崇安之自小貨車左後方再撞及甲○○
      所駕駛附載其子黃詠智之機車，造成甲○○及黃詠智人車倒地，甲○○因而受
      有頭部外傷、大腦、腦幹、小腦出血等傷害，黃詠智則受有頭皮裂傷之傷害，
      被告則逕行離去，未下車察看等事實，迭據證人周崇安證述在卷（見警卷第五
      、六頁、九十年度偵字第一八七四五號偵查卷第七頁、原審卷第二四頁、本院
      卷第四一頁），復有道路交通事故調查報告表一紙、現場照片及車損照片共十
      張在卷足憑（見警卷第七、九～十四頁），又被害人甲○○、黃詠智因車禍受
      傷，亦有驗傷診斷書二紙附卷可稽（見警卷第八頁、九十年度偵字第一八七四
      五號偵查卷第十五頁）。
    (二)被告固辯稱其駕車直行進入該交岔路口，而周崇安駕車左轉未丁直行車先行，
      致二車互撞，故周崇安轉彎車未丁直行車先行為肇事原因等語。然被告於警訊
      供稱不知周崇安車由何路口行駛出來等語（見警卷第四頁反面），證人周崇安
      在偵查中證稱：「．．．我要左轉時，有一卡車要丁我先左轉，我轉過後，對
      方（即被告）從外線車道撞到我的車．．．」等語（見九十年度偵字第一八七
      四五號偵查卷第七頁），再依道路交通事故調查報告表事故現場圖所示，周崇
      安車發生撞擊後，車頭朝西南南、車尾朝東北東方向停在仁和街北向車道上，
      左後車角距仁和街北向車道停止線一．八公尺，車頭逾越仁和街分向限制線０
      ．九公尺，仁和街北向車道上遺留有周崇安車左後輪輪胎拖痕，自周崇安車左
      後輪停止處向北弧形延伸六．四公尺，綜上各節，足認周崇安車已達中心處開
      始轉彎，而被告未注意車前狀況，貿然直行，因而撞及周崇安車，致周崇安車
      再撞及甲○○機車，被告有過失責任，至為明顯。
    (三)被告又辯稱其駕車與周崇安之車發生擦撞後，見周崇安車仍向前行駛，亦未見
      有人受傷，惟恐是假車禍，而當時天色已晚，地點偏僻，亦恐自己單獨一人遭
      受侵害，故決定返家請家人陪同報警，並不知肇事致人受傷，亦未故意逃逸等
      語。然依道路交通事故調查報告表事故現場圖所示，仁和街北向車道上遺留有
      周崇安車左後輪輪胎拖痕，自周崇安車左後輪停止處向北弧形延伸六．四公尺
      ，又觀諸車損照片，周崇安之自小貨車右後方受被告車撞擊後，右後車尾有凹
      陷，被告之自小客車車頭亦因撞擊而嚴重扭曲凹陷，並被告之自小客車前方車
      牌掉落卡在周崇安之自小貨車右後車輪間，足見當時撞擊之力道強大，被告所
      辯周崇安之車於撞擊後仍向前行駛，因認係輕微擦撞，懷疑是假車禍等語，即
      與實情有間。另被告車與周崇安車互相撞擊後，甲○○機車之車頭朝北、車尾
      朝南倒在仁和街北向車道路旁，後車輪在仁和街北向車道停止線上，有道路交
      通事故調查報告表事故現場圖在卷足憑，再周崇安在本院亦證述：「我開車到
      仁和街要左轉，遇到紅燈，綠燈後我要左轉，我慢慢轉時，有壹台車從後面撞
      我車子，我的車子才撞到被害人的機車，我的車子被撞後，車子有一些偏轉，
      結果車的左後方尾撞到機車，下車後我有看到壹台車停了一下，後來我看到壹
      個小孩在哭，有壹台機車在電線桿那裡，又看到一個人趴在甘蔗園那裡，我就
      趕快跑到甘蔗園去看，停下來的那台車就開走了，但是有一台車去追那輛車，
      之後那個人將開跑的那一輛車子的車號拿給我。我在甘蔗園那裡約一分鐘，之
      後就打電話給一一九。」、「不是，只有被害人在甘蔗園，當時被告的車子附
      近有壹個檳榔攤，小孩倒下來的地方被告應該可以看得到，我下車時，並沒有
      去找被告車子，我打完電話後才想到去找被告車。」等語（見本院卷第四十一
      頁），參以本件車禍發生時間係在八月二十八日下午六時十五分許，斯時仍屬
      夏日，自然光線亦尚明亮，是被告所辯不知有人受傷等語，亦無可採。況依證
      人周崇安上開證述，其下車後，即見甲○○機車倒地、甲○○之子黃詠智在路
      旁哭泣及甲○○倒臥在甘蔗園內等情狀，是縱認被告於肇事後，在車上未見有
      人受傷，但被告如下車察看，應同可察見上開情狀，並盡救助義務，詎被告均
      未下車察看，即逕行駛離現場，被告已違反一般社會大眾要求之察看救助義務
      ，自不得反以被告未下車察看及時盡社會救助義務，而謂被告不知有人受傷及
      無肇事逃逸故意。
    綜上所述，被告肇事逃逸，事證明確，犯行堪以認定。
三、核被告所為，係犯刑法第一百八十五條之四之駕駛動力交通工具肇事致人受傷而
    逃逸罪。原審以被告罪證明確，因而適用刑法第一百八十五條之四規定，並審酌
    被告肇事後，未下車察看、救助，而逕行離去，且被害人甲○○所受傷害非輕，
    然被告已賠償被害人甲○○達成和解，有調解書在卷可佐，被害人甲○○亦表示
    原諒被告等一切情狀，量處有期徒刑八月，又說明被告未曾受有期徒刑以上刑之
    宣告，有臺灣高等法院被告全國前案紀錄表在卷可參，其經此次論罪科刑之宣告
    後，當知所謹慎而無再犯之虞，因認所宣告之刑以暫不執行為適當，併依刑法第
    七十四條第一款規定宣告緩刑二年。原判決認事用法，並無不合，量刑亦稱妥適
    。被告上訴意旨猶辯稱無肇事逃逸故意，為無理由，應予駁回。
據上論結，應依刑事訴訟法第三百六十八條，判決如主文。
本案經檢察官沈紹嘉到庭執行職務。
中      華      民      國    九十一    年      九      月    三十      日
                              臺灣高等法院高雄分院刑事第一庭
                                  審判長法官  曾永宗
                                        法官  邱永貴
                                        法官  郭玫利
右正本證明與原本無異。
如不服本判決應於收受本判決後十日內向本院提出上訴書狀，其未述上訴理由者，
並得於提起上訴後十日內向本院補提理由書狀（均須按他造當事人之人數附繕本)「
切勿逕送上級法院」。
                                      書記官  鄭靜芳
中    華    民    國      九十一      年      九      月     三十   日
附錄本判決論罪科刑法條：
刑法第一百八十五條之四：
駕駛動力交通工具肇事，致人死傷而逃逸者，處六月以上五年以下有期徒刑。
